# 合并范围确定中，支持“不控制”的审计证据。

提问人：huangjie9032 时间：2017-10-22 09:23:16
审计目的：出具B单位一年一期的审计报告，用于股份改制，为后续B申报新三板做准备。 背景：A集团下属一家公司B审计期间内有2 个子公司，都是B单位和集团下属其他关联方共同出资设立，B在子公司持股比例分别为50%和99%，但实际控制权都在集团管理层，B单位不参与其任何经营。实际这两家子公司主要作用是A集团内关联方资金往来拆借，对外银行借款等，两家子公司成立到处置日一直未展开实质经营，属于壳公司。现股改基准日前B单位已通过等价转让方式剥离出这两家公司（受让方还是集团内关联方公司）。 问题：B单位未审报表一直都没有合并过这 2 家子公司的报表，现在审计财务一年一期报表中，在处置日前 ①项目组是否需要调整合并这 2 家子公司的报表？ ②如不合并，需要收集哪些具体审计证据或进行哪些审计程序支持上述结论？ 我的想法是： ①因为B单位未对这两家子公司形成控制（理由：未参与被投资方的相关活动享有可变汇报，也没有能力运用对被投资方的权利影响其回报金额），所以处置日前不把这两家子公司纳入合并范围内。 ②但实务中支持上述“不控制”的证据很抽象，我能想到的只有子公司的章程。 还请大家集思广益，还有哪些证据可以证明？

回答人：chenyiwei
建议就你所说的这几条获得具体的实际案例证据支持，如这两家公司的设立目的、运作机制、B从其拆借资金中获益的情况等。 但是，如果说其中一家持股50%的单位还比较容易证明不控制，另一家持股99%的单位要证明难度就大了。很可能到最后还是要并入。

提问人：一羽 hone 时间：2017-10-22 22:19:16
陈老师：您好，打扰您一下，向您请教一个问题。 被审计单位是一家医院，之前一直是政府持股，因后续连续亏损，故 05 年引入个人股东，成为国有参股股份制医院，双方合作协议约定合作之前因亏损尚未发放给员工的 400 万薪酬由政府负担，但由于该地区财政亏空，政府一直未拨付， 15 年才拨付 30 万， 400 多万企业之前一直放在其他应付款核算，现在企业打算改制，对于这部分纳入其他应付款的 400 多万该如何处理呢？

回答人：chenyiwei
该 400 万的债权人是职工，因此应正常确认负债；政府承诺的补偿款项，基于该地财政困难的实际情况，建议按收付实现制原则确认。